臺灣高等法院高雄分院刑事判決　　　　 94年度上易字第586號
上　訴　人
即　被　告　甲○○
選任辯護人　周俊源　律師
上列上訴人因竊盜案件，不服臺灣高雄地方法院93年度易字第17
15號中華民國94年7 月4 日第一審判決（起訴案號：臺灣高雄地
方法院檢察署93年度偵字第20761 號），提起上訴，本院判決如
下：
    主  文
原判決撤銷。
甲○○連續攜帶兇器竊盜，處有期徒刑陸月，如易科罰金以參佰
元折算壹日。
扣案之十字型螺絲起子壹支，沒收。
    事  實
一、甲○○基於意圖為自己不法所有之概括犯意，攜帶其所有而
    客觀上得以危害人生命、身體可供兇器使用之十字型螺絲起
    子1 支，自民國93年10月11日16時50分起（起訴書誤載為同
    日4 時50分許），在高雄市榮民總醫院圍牆外榮總路旁紅磚
    人行道上，持上開十字型螺絲起子，連續以撬開機車置物箱
    之方式，竊取如附表編號1 、2 所示之機車置物箱內財物，
    惟因其內無值錢財物而未遂，稍後又於同日即93年10月11日
    18時許，在高雄市○○區○○路與榮總路口，持上開十字型
    螺絲起子插進如附表編號5 之機車鑰匙孔試探後打不開，再
    以徒手扳開該如附表編號5 所示之機車置物箱，竊取其內統
    一發票共9 紙得逞，旋為執行防搶巡邏勤務之警察當場發覺
    前往盤查而查獲，並扣得甲○○所有置放該機車旁供竊盜所
    用之十字型螺絲起子1 支。
二、案經高雄市政府警察局左營分局移送臺灣高雄地方法院檢察
    署檢察官偵查起訴。
    理  由
一、訊之上訴人甲○○固不否認有於上揭時、地，開啟他人機車
    置物箱，竊取機車置物箱內之統一發票之事實，惟矢口否認
    攜帶扣案之螺絲起子竊盜，辯稱：我係徒手開啟機車置物箱
    竊取統一發票，並未使用螺絲起子，且我當天開啟多少機車
    置物箱竊取統一發票，已不復記憶云云。惟查：
（一）上訴人甲○○於上揭時、地，連續以十字型螺絲起子插入
      如附表所示1 、2 、5 之機車置物箱鑰匙孔，開啟如附表
      所示1 、2 、5 之機車置物箱，並竊得附表編號5 之機車
      置物箱內統一發票之事實，業據被告迭於警詢及偵查中供
      稱：扣案之螺絲起子係所有，我攜帶至案發現場插入機車
      鑰匙孔，開啟機車置物箱竊取統一發票等語綦詳（見警卷
      第3 至4 頁、第7 頁、第9 頁、偵查卷第3 頁反面）；核
      與證人丁○○證稱：我當日上午10時許，騎乘如附表編號
      1 所示之機車至榮總醫院旁停放，當時機車置物箱有上鎖
      ，惟因置物箱內未放置任何物品，而無物品遭竊等語；證
      人丙○○證稱：我騎乘如附表編號2 所示之機車停放時，
      機車置物箱均有上鎖，案發當日我騎乘之機車置物箱鑰匙
      孔遭撬開，惟並無物品遭竊等語、證人乙○○證稱：如附
      表編號5 所示之機車係我妻子張春玉所有，通常均由我兒
      子宮聖文使用，機車置物箱亦均有上鎖，而警方在查獲被
      告時在被告身上起獲之統一發票9 紙，確為我所失竊等語
      相符（見警卷第20頁、本院卷第43至44頁、警卷第16至17
      頁），被害人宮聖文於本院審理時亦稱：「（問：當天你
      是否機車的置物箱被翻開，遺失統一發票9 張？）答：是
      的」「（問：置物箱裡面放置何物？）答：只有一些不要
      的東西及發票而已」等語（見94年10月25日本院審判筆錄
      ），上訴人甲○○嗣後對被害人丁○○、丙○○於警詢中
      所為之陳述亦不爭執（見94年10月25日本院審判筆錄），
      依刑事訴訟法第159 條之5 規定，被害人丁○○、丙○○
      於警詢中之陳述，自得採為証据。並有查獲照片12幀、車
      籍作業系統查詢認可資料表3 紙、贓物認領保管單1紙 附
      卷可稽，並有上訴人甲○○所有供本件竊盜所用之螺絲起
      子1 支扣案可憑，而堪認定。上訴人甲○○雖於原審及本
      院辯稱：我係徒手開啟他人機車置物箱，竊取置物箱內之
      統一發票，未使用螺絲起子云云，惟經檢察官詰問：「機
      車置物箱有上鎖，你如何徒手偷？」，上訴人甲○○即改
      口辯稱：「發票在外面」，前後辯解已然不一；況且，機
      車置物箱一旦上鎖，除非該鎖有所損壞而無法牢固，一般
      人實難單憑徒手開啟機車置物箱，是上訴人甲○○前揭所
      辯，自難採信。
（二）上訴人甲○○於原審及本院否認攜帶兇器竊盜，並辯稱：
      我當日接受警詢時，因2 天未睡，精神狀況不佳，因此在
      警詢所為之陳述與事實有所不符云云（見原審卷第55頁及
      本院審判筆錄）。惟依警詢筆錄之記載，上訴人除明確陳
      述其係以螺絲起子開啟他人機車置物箱，竊取他人置放於
      機車置物箱內之統一發票，以及為警查獲時，其已以同一
      方法開啟機車之置物箱等情外，更就其為何竊取他人統一
      發票乙節，向警員表示其係因無工作，平常僅有統一發票
      之對獎收入，始動念竊取他人之統一發票，此有上訴人甲○○第1 次警詢筆錄在卷可佐，而上訴人甲○○第1 次接
      受警詢之時間，自93年10月11日20時16分起，至同日21時
      8 分止，共計耗時1 時8 分，時間不長，上訴人甲○○對
      警員之各項問題均能明確答覆，未見有何精神不濟，答非
      所問之情事。又上訴人甲○○為警查獲而接受警詢時，曾
      向警方陳稱表示：「我現在精神狀況很好，我要警方趕快
      問我筆錄」等語（見警卷第2 頁），並因向警方表示除竊
      取為警查獲之附表編號5 所示機車置物箱內之統一發票外
      ，尚曾以同一方法另外開啟其他機車置物箱行竊，而帶同
      警方至案發現場指認曾開啟如附表編號1 至2 號所示之機
      車置物箱行竊，經警詢問如何確認其所指認之機車即係案
      發當日其開啟置物箱之機車時，上訴人甲○○尚以安全帽
      放置在機車腳踏板旁之地上，以及機車坐墊略顯陳舊及機
      車停放方向與其他機車不同等特徵，確認如附表編號1 至
      2 所示之機車置物箱曾遭其開啟行竊（見警卷第9 頁），
      若上訴人甲○○果真因睡眠不足而致精神不濟，又豈會於
      製作筆錄時，向警員表示其精神狀況甚佳，並請求警員儘
      早製作筆錄？且上訴人甲○○既然能回憶行竊當時之具體
      細節，而帶同警員至案發現場指認附表編號1 至2 所示之
      機車置物箱曾遭其開啟行竊，顯見上訴人甲○○於製作警
      詢筆錄時，精神並無異狀，其辯稱：因睡眠不足，故於警
      詢所述不實云云，顯係臨訟卸責之詞，不足採信。
    綜上所述，本案事證已臻明確，上訴人甲○○所辯各節，不
    足採信，其攜帶兇器竊盜犯行堪予認定。
二、按刑法第321 條第1 項第3 款之攜帶兇器竊盜罪，係以行為
    人攜帶兇器竊盜為其加重條件，此所謂兇器，其種類並無限
    制，凡客觀上足對人之生命、身體、安全構成威脅，具有危
    險性之兇器均屬之，且祇須行竊時攜帶此種具有危險性之兇
    器為已足，並不以攜帶之初有行兇之意圖為必要，最高法院
    著有79年度臺上字第5253號判例可資參照。上訴人甲○○攜
    帶十字型螺絲起子1 支，係金屬製品，材質堅硬，客觀上足
    以危害人之身體、生命安全，依上開判例意旨說明，該等物
    品顯具客觀危險性，自屬兇器無訛。核上訴人甲○○所為，
    就竊盜附表編號1 、2 所示之部分未得逞，此部分係犯刑法
    第321 條第2 項、第1 項第2 款之攜帶兇器竊盜未遂罪，就
    竊盜附表編號5所示之統一發票9 張，此部分係犯刑法第321
    條第1 項第3 款之攜帶兇器竊盜既遂罪。上訴人1 次攜帶兇
    器竊盜既遂及2 次攜帶兇器竊盜未遂犯行，時間緊接，犯罪
    構成要件相同，且因侵害法益不同，應非接續犯，而係基於
    概括犯意反覆為之，為連續犯，應依刑法第56條之規定論以
    一加重攜帶兇器竊盜既遂罪一罪。上訴人經原審送財團法人
    臺灣省私立高雄仁愛之家附設慈惠醫院鑑定其案發時之精神
    狀況，經該醫院綜合上訴人甲○○家族史及個人生活史、一
    般疾病及精神病史、身體檢查與神經系統檢查、心理衡鑑、
    精神狀態檢查等情狀，認上訴人甲○○於精神醫學上屬過動
    症候群未併智能障礙，具知識不足及社會功能障礙之特徵，
    參照上訴人甲○○個人、家庭生活史及智商為90，上訴人甲○○為本件連續竊盜犯行時，確未受精神疾病影響，而未達
    心神喪失或耗弱之程度等情，有該醫院94年3 月22日（94）
    附慈精字第0940718 號函檢附司法精神鑑定書1 份在卷足憑
    （見原審卷第25至35頁），斟酌上訴人甲○○於警詢中對於
    其如何開啟他人機車置物箱竊取統一發票乙節，不僅能具體
    描述係持其所有之螺絲起子插入機車置物箱鑰匙孔，扳開機
    車置物箱後，竊取置物箱內之統一發票，更能帶同警方至案
    發現場指認遭其開啟置物箱之機車，是上訴人甲○○既然能
    清楚記憶行為當時之狀況，顯見上訴人甲○○持螺絲起子竊
    取他人統一發票行為時，對於自身從事之犯罪行為，均能清
    楚認知，並無任何障礙可言，本院認前開鑑定意見為可採，
    認上訴人甲○○於行為時，應不具心神喪失或精神耗弱之情
    形，附此敘明。
三、原審予以論科，固非無見，惟查就附表編號3 、4 竊盜部分
    ，並無發現被害人，上訴人甲○○也否認有偷此部分之竊盜
    ，檢察官亦未就此部分起訴，原審就此僅憑上訴人甲○○唯
    一之自白即遽予論處，於証据法則尚有違誤，上訴人甲○○
    上訴主張未攜帶兇器竊盜，雖無理由，惟原判決既有可議，
    自應予撤銷改判。審酌上訴人正值壯年，不思以正當方法賺
    取財物，為貪圖小利連續攜帶兇器行竊，破壞他人對財產權
    之支配，危害社會治安，原應從重科刑，惟念其所竊取之物
    品僅號係統一發票9 張，價值甚微，且其智能不足，身心情
    況並非甚佳，前開事實認定較原審減縮，量刑亦應比照減縮
    等一切情狀，爰量處有期徒刑6 月，並諭知如易科罰金以3
    百元折算1 日。扣案之螺絲起子1 支，係上訴人甲○○所有
    且供本件竊盜犯罪所用之物，此據上訴人甲○○於警詢時供
    承在卷，爰依刑法第38條第1 項第2 款之規定，併予宣告沒
    收。
據上論結，應依刑事訴訟法第369 條第1 項前段、第364 條、第
299 條第1 項前段，刑法第56條、第321 條第1 項第3 款、第41
條第1項、第38條第1 項第2 款，判決如主文。
本案經檢察官陳國全到庭執行職務。
中　　華　　民　　國　　94　　年　　11　　月　　15　　日
                  刑事第六庭    審判長法  官  王憲義
                                      法  官  李璧君
                                      法  官  張盛喜
以上正本證明與原本無異。
不得上訴。
中　　華　　民　　國　　94　　年　　11　　月　　16　　日
                                      書記官  林明威
附錄本件判決論罪科刑法條：
刑法第321條
犯竊盜罪而有下列情形之一者，處6 月以上5 年以下有期徒刑：
  一  於夜間侵入住宅或有人居住之建築物、船艦或隱匿其內而
      犯之者。
  二  毀越門扇、牆垣或其他安全設備而犯之者。
  三  攜帶兇器而犯之者。
  四  結夥三人以上而犯之者。
  五  乘火災、水災或其他災害之際而犯之者。
  六  在車站或埠頭而犯之者。
前項之未遂犯罰之。
附表：
┌─┬────┬─────────────┬───────┐
│編│被害人  │ 犯   罪    行     為     │ 竊 得 財 物  │
│號│        │                          │              │
├─┼────┼─────────────┼───────┤
│1 │丁○○  │於93年10月11日下午4 時50分│未竊得任何財物│
│  │        │起持十字型螺絲起子插入蘇詠│而未遂。      │
│  │        │霈所有停放在高雄市左營區大│              │
│  │        │中路與榮總路口榮總醫院外圍│              │
│  │        │牆之車號XNV-315 號重型機車│              │
│  │        │之置物箱鑰匙孔，開啟該機車│              │
│  │        │之置物箱，搜尋財物，因該機│              │
│  │        │車置物箱內無物品，而未竊取│              │
│  │        │任何物品。                │              │
├─┼────┼─────────────┼───────┤
│2 │丙○○  │於93年10月11日下午4 時50分│未竊得任何財物│
│  │        │起持十字型螺絲起子插入楊金│而未遂。      │
│  │        │蓮所有停放在高雄市左營區大│              │
│  │        │中路與榮總路口之車號VDU-18│              │
│  │        │0 號重型機車之置物箱鑰匙孔│              │
│  │        │，開啟該機車之置物箱，搜尋│              │
│  │        │財物，惟未竊取任何物品。  │              │
│  │        │                          │              │
├─┼────┼─────────────┼───────┤
│3 │不詳姓名│於93年10月11日下午4 時50分│共計竊得2 名不│
│  │人士    │起持十字型螺絲起子插入不詳│詳姓名人士所有│
│  │        │人士停放在高雄市左營區大中│之統一發票13紙│
│  │        │路與榮總路口之機車置物箱鑰│。            │
│  │        │匙孔，開啟機車之置物箱，竊│              │
│  │        │取機車置物箱內之統一發票。│              │
├─┼────┼─────────────┤              │
│4 │不詳姓名│於93年10月11日下午4 時50分│              │
│  │人士    │起持十字型螺絲起子插入不詳│              │
│  │        │人士停放在高雄市左營區大中│              │
│  │        │路與榮總路口之機車置物箱鑰│              │
│  │        │匙孔，開啟機車之置物箱，竊│              │
│  │        │取機車置物箱內之統一發票。│              │
├─┼────┼─────────────┼───────┤
│5 │乙○○  │於93年10月11日下午4 時50分│乙○○所有之統│
│  │        │起持十字型螺絲起子插入張春│一發票9 紙。  │
│  │        │玉所有而由宮聖文騎乘停放在│              │
│  │        │高雄市○○區○○路與榮總路│              │
│  │        │口之車號XRO-845 重型機車之│              │
│  │        │置物箱鑰匙孔，開啟該機車之│              │
│  │        │置物箱，竊得乙○○所有之統│              │
│  │        │一發票9 紙。              │              │
└─┴────┴─────────────┴───────┘
